【裁判字號】    92,訴,22
【裁判日期】    920130
【裁判案由】    給付借款
【裁判全文】
臺灣嘉義地方法院民事判決  九十二年度訴字第二二號
    原      告  甲○○
    被      告  乙○○
右列當事人間請求給付借款事件，本院判決如左：
    主    文
被告應給付原告新台幣（下同）陸拾捌萬陸仟元，及自民國九十一年十二月二十六日
開始，一直到清償日為止，按照年息百分之九．三計算的利息，以及從八十九年六月
二十一日開始，一直到清償日為止，按照年息百分之二十計算違約金。
原告所提其餘訴訟及假執行聲請，均駁回。
本案訴訟費用由被告負擔五分之四，原告負擔五分之一。
本件判決第一項在原告以貳拾貳萬玖仟元提供擔保後，可以假執行。
    事實及理由
壹、原告主張：
  一、被告在民國八十九年三月二十二日向原告抵押借款八十萬元，借款期限至同年
      六月二十日，雙方約定利息及遲延利息按中央銀行放款利計算（百分之九．三
      ），違約金的計算方式為每百元每逾一日加計一角半。
      被告在八十九年六月二十一日清償三十萬元後，即未付分文，依法第三二三條
      規定，三十萬元先抵充利息，再抵充原本。先抵充八十九年六月二十二日起至
      九十一年十二月二十五日止，共二年六個月的利息，計十八萬六千元，剩餘十
      一萬四千元則抵充本金。被告尚欠原告本金六十八萬六千元，原告多次催討，
      被告均置之不理。於是，原告根據借款契約法律關係提起本件訴訟，請求被告
      給付六十八萬六千元，及自九十一年十二月二十六日起至清償日止，按年息百
      分之九．三的利息，以及自八十九年六月二十一日起至清償日止，按月利百分
      之五計算的違約金，並願提供擔保，請求准許宣告假執行。
  二、提出借據及抵押權設定契約書各一份（都是影本），作為證明。
貳、被告經過本院合法通知，沒有正當理由，未向本院請假，而未在言詞辯論期日，
    到場陳述意見，同時，本案沒有民事訴訟法第三百八十六條所規定的情形出現（
    請看附錄法條），因此，本院依照原告聲請，由原告單獨辯論而直接判決。
參、本院判斷：
  一、程序方面：原告縮減違約金請求為按月利百分之三計算（原來請求按月利百分
      之四．五計算），依照民事訴訟法第二五五條第一項第三款規定：「訴狀送達
      後，原告不得將原訴變更或追加他訴。但有下列各款情形之一者，不在此限：
      ３、擴張或減縮應受判決事項之聲明者」，原告縮減聲明，符合法律規定，可
          以准許。
  二、原告主張的事實，有原告提出借據及抵押權設定契約書各一份附卷證明，被告
      經過本院合法通知，無正當理由，而未到庭陳述意見，依照民事訴訟法第二八
      ０條第一項前段、第三項前段規定：「當事人對於他造主張之事實，於言詞辯
      論時不爭執者，視同自認。當事人對於他造主張之事實，已於相當時期受合法
      之通知，而於言詞辯論期日不到場，亦未提出準備書狀爭執者，準用第一項之
      規定」，所以原告的主張可以認定真實而被本院採信。
  三、依民法第四七八條前段規定：「借用人應於約定期限內，返還與借用物種類、
      品質、數量相同之物」，被告未在雙方約定期限的八十九年六月二十日還款，
      自應負清償責任，原告根據借款契約法律關係，請求被告給付主文第一項所記
      載的金額、遲延利息及違約金，具有法律上理由，應該准許原告請求。
  四、依照民法第二五二條規定：「約定之違約金額過高者，法院得減至相當之數額
      」，雙方約定違約金為每百元每逾一日以一角半計算，換算成年利率為百分之
      五十四，以目前各家銀行違約金的計算方式，大致為按放款年息再加計百分之
      二十，雖然原告已縮減聲明為按月利百分之三（即年息百分之三十六）計算違
      約金，但仍高出銀行太多，故本院酌減違約金為按年息百分之二十計算，較符
      合公平原則，因此，原告超出此一範圍的請求，即應駁回。
肆、原告表示願意提供擔保，聲請本院准許宣告假執行。原告勝訴部分，依照民事訴
    訟法第三九０條第二項規定（請看附錄法條），原告聲請可以准許，但原告敗訴
    部分，則無法准許，故本院宣告；本件判決第一項在原告以二十二萬九千元提供
    擔保後，可以假執行。
伍、訴訟費用負擔的依據，依照民事訴訟法第七十九條但書，判決如主文。
中      華      民      國      九十二    年      一    月      三十    日
                                  臺灣嘉義地方法院民事第二庭
                                      法  官  甘  大  空
右為正本係照原本作成
如對本判決上訴應於送達後二十日內向本院提出上訴狀
中      華      民      國      九十二    年      一    月      三十    日
                                      書記官  陳  麗  雅
~F0~
~T40~
附錄法條：
民事訴訟法第三八六條：「有左列各款情形之一者，法院應以裁定駁回前條聲請，並
延展辯論期日：
一  不到場之當事人未於相當時期受合法之通知者。
二  當事人之不到場，可認為係因天災或其他不可避之事故者。
三  到場之當事人於法院應依職權調查之事項，不能為必要之證明者。
四  到場之當事人所提出之聲明、事實或證據，未於相當時期通知他造者。」
民事訴訟法第三九０條第二項：
「原告陳明在執行前可供擔保而聲請宣告假執行者，雖無前項釋明，法院應定相當之
擔保額，宣告供擔保後，得為假執行。」


司法院資訊處製作；財團法人民間司法改革基金會備份。
